臺灣臺中地方法院民事判決　　　　　　　 94年度訴字第957號
原　　　告　萬昌電器有限公司
法定代理人　乙○○
訴訟代理人　李志雄律師
被　　　告　塑品實業股份有限公司
法定代理人　甲○○
訴訟代理人　王仁聰律師
上列當事人間請求損害賠償事件，經本院於民國九十四年九月二
十七日言詞辯論終結，判決如下：
    主  文
被告應返還原告如附表所示之物品，如不能返還時應給付原告新
台幣貳拾陸萬參仟玖佰捌拾玖元。
原告其餘之訴駁回。
訴訟費用由被告負擔四分之一；餘由原告負擔。
本判決得假執行；但被告如於假執行程序終結前，以新台幣貳拾
陸萬參仟玖佰捌拾玖元，為原告預供擔保，得免為假執行。
原告其餘假執行之聲請駁回。
    事實及理由
甲、程序方面：
一、按「因契約涉訟者，如經當事人定有債務履行地，得由該履
    行地之法院管轄。」民事訴訟法第十二條定有明文。本件契
    約之買賣標的物交付及安裝地點雙方約定在「台中污水處理
    廠」，故台中地區為契約所定之債務履行地。又所謂因契約
    涉訟指確認契約所生之法律關係是否成立，或契約之履行或
    解除所生之爭執，或因不履行契約請求損害賠償、違約金、
    減少價金等爭執所提起之。本件原告因被告不履行契約而請
    求損害賠償，揆諸首揭說明，自係因契約涉訟，本件契約債
    務履行地兩造既約定台中為履行地，本院自有管轄權，首予
    敘明。
二、訴狀送達後，原告不得將原訴變更或追加他訴。但被告同意
    者，不在此限。被告於訴之變更或追加無異議，而為本案之
    言詞辯論者，視為同意變更或追加，民事訴訟法第二百五十
    五條第一項第一款、第二項定有明文。本件原告起訴係以買
    賣契約業已解除為由請求賠償損害；嗣於訴狀送達後，追加
    基於承攬之法律關係請求解除契約後之損害賠償。被告對原
    告訴之追加並無異議而為本案之言詞辯論，其訴之追加自為
    法之所許，併予敘明。
乙、實體方面：
一、原告起訴主張：被告公司負責人甲○○於民國九十三年五月
    九日與原告洽商接地棒、電阻保濕劑等多項商品買賣及安裝
    事宜，嗣經兩造以總價新台幣（下同）二百三十六萬元（含
    安裝）之價格達成合意後簽下買賣契約。本件買賣契約之成
    立除有特別約定外，其成立原僅須當事人互相表示意思一致
    即可，此觀契約備註第五項記載「本單經雙方簽字馬上生效
    」自明。原告於同年月二十八日除依被告指示將附表所示之
    部分買賣標的物送交被告在「台中污水處理廠」之工地，為
    履行安裝義務另與訴外人威迪諾科技有限公司訂立承攬合約
    。詎被告於同年七月十三日片面通知原告欲解除雙方買賣契
    約，並預示拒絕受領原告繼續提出之給付。原告表示不同意
    解除契約，並將已準備給付情事通知被告，要求被告繼續履
    行契約，被告置之不理。原告乃催告被告限期履約，被告逾
    期仍不履行。原告不得已只得解除契約，並請求被告賠償原
    告喪失預期利益八十萬零四百十六元及所受損害五萬零八百
    六十八元。又兩造既經解除契約，原告前已交付如附表所示
    物品自應返還，如不能返還，應償還其價額二十六萬三千九
    百八十九元。為此，先位依買賣契約，備位依承攬契約之債
    務不履行法律關係請求被告賠償損害，並依契約解除後之回
    復原狀請求權提起本訴等語。並聲明：(一)被告應給付原告新
    台幣八十五萬一千二百八十四元及自起訴狀繕本送達翌日起
    至清償日止，按年息百分之五計算之利息。(二)被告應返還原
    告如附表所示之物品，如不能返還時，應賠賠償原告二十六
    萬三千九百八十九元。(三)願供擔保，請准宣告假執行。
二、被告則以：被告因承作台中污水處理廠工程，須購買接地棒
    等產品，原告遂向被告報價，兩造之法定代理人磋商後，決
    定訂購總價為二百三十六萬元。被告法定代理人於報價單（
    下稱報價單）第五條註明：「另發正式訂單」，遂於九十三
    年五月九日傳真訂購單（下稱第一份訂購單）予原告。原告
    法定代理人於收受傳真後，在部分條款略作修改，即蓋章後
    回傳予被告公司（下稱第二份訂購單），是雙方之訂購內容
    ，應以第二份訂購單所載內容為準。又依訂購單（不論第一
    分或第二份）合約內容說明第三條記載：「供應商同意所交
    或代理之產品符合業主及中華顧問工程司之要求，故本訂單
    於送審合格後正式生效，其詳細內容以送審合格資料為準。
    」。然原告所提之送審資料，一直未獲中華工程司審查通過
    ，被告屢次催促，原告皆未能通過審查，兩造間之合約應未
    生效。被告為避免工期延宕，乃另向他廠商訂購相同產品，
    並由該廠商提供資料送審，通過審查後即進行安裝工程。因
    原告已將接地棒等材料運至工地，被告才於九十三年七月十
    三日致函原告願補償十萬元，並解除兩造間之合約。被告固
    無證據證明原告送至台中污水處理廠之貨品已領回，但原告
    既負安裝義務，被告自不負保管之責置辯。並聲明：(一)原告
    之訴及假執行之聲請均駁回。(二)如受不利之判決，願供擔保
    請准免為假執行。
三、兩造不爭執之事項：
（一）九十三年五月九日之報價單為兩造簽訂之第一份契約。
（二）被告所提出之第一份、第二份訂購單之形式為真正。
（三）被告通知原告於九十三年五月二十八日送貨。
（四）九十三年五月九日報價單內容之「另發正式訂單、本單經
      雙方簽字馬上生效」、「本訂單含送審資料，雙方同意總
      價新台幣二百三十六萬元。」等事實為真正。
四、兩造主要爭點：
（一）兩造間之契約內容究為原告主張之報價單抑被告主張之訂
      購單？為買賣抑承攬契約？是否已成立或生效？
（二）中華顧問工程司審查結果是否為契約生效要件？
五、得心證之理由：
（一）本件為買賣契約：按契約之性質究為買賣或承攬契約，應
      解釋當事人之意思表示且通觀契約全文，並斟酌立約當時
      之情形，探求當事人之真意綜合判斷，解釋之際固不得拘
      泥於所用之辭句（民法第九十八條規定參照），惟契約文
      字業已表示當事人真意，無須別事探求者，即不得反捨契
      約文字而更為曲解，最高法院十七年上字第一一一八號判
      例意旨可按。次按買賣關係重在財產權之移轉，承攬關係
      重在勞務之給付，若工作物全部材料由承攬人供給者，當
      事人之意思重在工作物財產權之移轉時，仍不失為買賣之
      一種，此有最高法院五十九年台上字第一五九○號判例、
      八十三年度台上字第一三九三號裁判可資參照。查系爭標
      的物即接地棒、電阻保濕劑等多項商品係由原告交付被告
      ，再由原告委任第三人安裝後給付價金，為兩造所不爭執
      。此與購買冷氣時出賣人附有安裝之義務，惟買受人重在
      冷氣機財產權之取得，而非重在安裝人員勞務之供給同，
      故兩造訂約之真意顯係重在接地棒、電阻保濕劑等多項商
      品財產權之取得而非勞務之供給付甚明，參之前述裁判意
      旨，系爭合約應屬買賣契約，而非承攬契約，應無疑義。
（二）本件買賣契約業已成立：按「當事人互相表示意思一致者
      ，無論其為明示或默示，契約即為成立。」、「將要約擴
      張、限制或變更而為承諾者，視為拒絕原要約而為新要約
      。」民法第一百五十三條第一項、第一百六十條第二項分
      別定有明文。查兩造不爭之報價單上載明買賣標的物為6.
      5cm*300cm式接地棒（符合UL認證等物，價金（含安裝費
      用）為新台幣二百三十六萬元，已就買賣標的物、價金之
      必要之點為意思之合致，惟於備註第五點載明P.O：另發
      正式訂單字樣。按契約有預約與本約之分，‧‧‧買賣預
      約，非不得就標的物及價金之範圍先為擬定，作為將來訂
      立本約之張本，最高法院六十一年台上字第九六四號判例
      可資參照。前開報價單就買賣標的物及價金已為意思之合
      致；惟約定須另發正式訂單，故兩造法定代理人就報價單
      所形成意思表示之合致，應成立買賣預約。次查，被告法
      定代理人依報價單之約定，傳真予原告之第一份訂購單內
      容修改為：1.標準及規範：詳見中華顧問工程司規範第一
      六Ｏ六一章條款。2.此報價的介面為止水端子以下，不含
      水端子，其餘責任施工完成，依中華顧問工程司規範。買
      方需提供離子式地棒安裝時的開挖及回填工程。3.供應商
      同意所交或代理之產品符合業主及中華顧問工程司的要求
      ，故本訂單於送審合格後正式生效。其詳細內容以送審合
      格資料為主。4.交貨期限：中華顧問工程司所訂進度表，
      安裝施工：依據買方提供的五次進場時間估算，可分批施
      工。5.每逾一日償付買方訂購單總價千分之五違約金。6.
      付款方式：訂金10％【反押10％支票，驗收合格後退還】
      。貨到現場80％【按裝完成可分批請款，月結】。完工後
      10％【單項檢驗合格後10％】。7.合約內容如有未記載，
      詳見賣方所附之報價單或議價記錄。8.聯絡人：塑品公司
      ‧‧‧。9.為作業效率‧‧‧。原告收受第一份訂購單後
      於第二份訂購單將第一份訂購單第三點略作修改為地棒廠
      牌為XIT；改良劑廠牌為Aguaguard，如送審資料ok。第五
      點之違約金修正為千分之三。第六點付款方式，修正為50
      ％一個月，50％現金後傳真予被告。揆諸首揭規定，原告
      將被告傳真之第一份訂購單（要約）予以變更，故第二份
      訂購單應視為新要約，惟被告於收受原告之新要約即第二
      份訂購單後，固未再傳真原告為承諾，惟已電請原告公司
      送貨至被告所屬台中污水處理廠工地，應視為默示承諾原
      告之第二份訂購單，兩造間之買賣契約應已成立。
（三）本件買賣契約尚未生效：依第二份訂購單合約內容說明第
      三條記載：「供應商同意所交或代理之產品符合業主及中
      華顧問工程司要求，故本訂單於送審合格後正式生效，其
      詳細內容以送審合格資料為主。」。兩造意思表示合致之
      第二份訂購單既載明「本訂單於送審合格後正式生效」，
      而原告所提之送審資料，並未獲中華顧問工程司審查通過
      ，為兩造所不爭。第二份訂購單固已成立但未生效，原告
      據此未生效之買賣契約請求被告賠償所受損害及所失利益
      ，即無理由，應予駁回。
（四）原告主張已遵照被告要求將如附表所示各項貨品送至台中
      污水處理廠工地，經被告所屬工地主任莊智元簽收一節，
      業據原告提出出貨登錄單三紙為證，且為被告所自承（參
      被告九十四年六月七日民事答辯狀）。如附表所示貨品之
      價額合計二十六萬三千九百八十九元，復據原告提出進口
      報單五紙、統一發票七紙為證，被告復未爭執該價額，堪
      信原告此部分之主張為真實。本件兩造所訂立之契約雖未
      生效（原告誤為已生效但解除），原告自應將受領之貨品
      返還；且被告於九十四年七月十三日致函原告將已送至工
      地之接地棒及改良劑等材料，儘速安排送出工地後，並開
      立發票向被告請款，有原告提出之存證信函在卷足憑。從
      而，原告訴請被告返還如附表所示貨品，如不能返還，應
      償還其價額，自屬有據。被告雖抗辯原告已領回前開貨品
      ，但為原告所否認。按當事人主張有利於己之事實，就其
      事實有舉證之責任，民事訴訟法第二百七十七條前段定有
      明文。如附表所示貨品並無證據證明已領回一節，為被告
      於九十四年九月二十七日言詞辯論時所自承。被告既無法
      舉證原告已將貨品領回，自應受不利益之判斷。從而，原
      告請求被告返還如附表所示貨品，如不能返還應償還其價
      額二十六萬三千九百八十九元，為有理由，應予准許。
（五）本判決原告勝訴部分係所命給付金額未逾五十萬元之判決
      ，依民事訴訟法第三百八十九條第一項第五款規定，應依
      職權宣告假執行，而被告聲請預供擔保免為執行，核無不
      合，爰酌定相當之金額予以准許。至原告敗訴部分，其假
      執行之聲請已失所依附，應併予駁回。
六、本件事證已臻明確，兩造所為之其他主張陳述並所提之證據
    ，經審酌後，認均與本案之判斷不生影響，爰不另一一論述
    ，併予敘明。
七、訴訟費用負擔之依據：民事訴訟法第七十九條。
中　　華　　民　　國　　94　　年　 10 　　月　　18　　日
                        民事第二庭  法　官　陳春長
以上正本係照原本作成
如對本判決上訴，須於判決送達後20日內向本院提出上訴狀
中　　華　　民　　國　　94　　年　　10　　月　　18　　日
附  表：
┌─┬─────┬────────┬──┬──┬───┬───┐
│序│品     號 │  品 名 規 格   │數量│單價│小 計 │備  註│
├─┼─────┼────────┼──┼──┼───┼───┤
│１│1012C-01E1│XIT2 5/8”×10’│16支│7916│126656│      │
│  │          │  低電阻棒      │    │    │      │      │
│  │          │                │    │    │      │      │
├─┼─────┼────────┼──┼──┼───┼───┤
│２│1000-13H  │接地改良劑      │96包│987 │94752 │      │
│  │          │AQUAGUARD       │    │    │      │      │
├─┼─────┼────────┼──┼──┼───┼───┤
│３│1012-05C  │接地銅棒3/4×10 │6支 │255 │1530  │      │
│  │          │尺 18mm         │    │    │      │      │
├─┼─────┼────────┼──┼──┼───┼───┤
│４│1002      │銅鑄模具        │1付 │800 │800   │      │
│  │          │                │    │    │      │      │
├─┼─────┼────────┼──┼──┼───┼───┤
│５│1002-4-1  │襪具100T        │1付 │800 │800   │      │
├─┼─────┼────────┼──┼──┼───┼───┤
│６│1002-08   │美製襪具T型     │1付 │800 │800   │      │
│  │          │38mm-3/4        │    │    │      │      │
├─┼─────┼────────┼──┼──┼───┼───┤
│７│1002-13   │美製襪具T型     │1付 │800 │800   │      │
│  │          │60mm-3/4        │    │    │      │      │
├─┼─────┼────────┼──┼──┼───┼───┤
│８│1003      │襪夾L-160       │2支 │450 │900   │      │
├─┼─────┼────────┼──┼──┼───┼───┤
│９│0000-00-0 │裸銅線60mm宏泰  │100 │52.9│5296  │      │
│  │          │                │    │6   │      │      │
│  │          │                │    │    │      │      │
├─┼─────┼────────┼──┼──┼───┼───┤
│１０│0000-00-0 │裸銅線100mm宏泰 │100 │84.4│8449  │      │
│  │          │                │    │9   │      │      │
├─┼─────┼────────┼──┼──┼───┼───┤
││1005-07F-B│PVC 38mm宏泰    │100 │22.9│2294  │      │
│  │          │                │    │4   │      │      │
├─┼─────┼────────┼──┼──┼───┼───┤
││0000-00-00│PVC 60mm宏泰    │100 │66.2│6629  │      │
│  │          │                │    │9   │      │      │
├─┼─────┼────────┼──┼──┼───┼───┤
││0000-00-00│PVC 100mm宏泰   │100 │114.│11443 │      │
│  │          │                │    │43  │      │      │
├─┼─────┼────────┼──┼──┼───┼───┤
││0000-0-000│Super Weld 90   │20  │46  │920   │      │
│  │          │  （焊藥）      │    │    │      │      │
│  │          │                │    │    │      │      │
├─┼─────┼────────┼──┼──┼───┼───┤
││0000-0-000│Super Weld 115  │10罐│56  │560   │      │
│  │          │  （焊藥）      │    │    │      │      │
├─┼─────┼────────┼──┼──┼───┼───┤
││0000-0-000│Super Weld 150  │20罐│68  │1360  │      │
│  │          │  （焊藥）      │    │    │      │      │
└─┴─────┴────────┴──┴──┴───┴───┘
